【裁判字號】    97,重訴,171
【裁判日期】    971028
【裁判案由】    清償借款
【裁判全文】
臺灣高雄地方法院民事判決             97年度重訴字第171號
原      告  彰化商業銀行股份有限公司
法定代理人  乙○○
訴訟代理人  庚○○
被      告  戊○○
            丁○○
            己○○
            丙○○
共同法定代
理人兼被告  甲○○
當事人間清償借款事件，本院民國97年10月28日言詞辯論終結，
判決如下：
  主  文
被告戊○○、丁○○、己○○、丙○○應於繼承被繼承人林金田
之財產範圍內，連帶給付原告如附表一所示之本金、利息及違約
金。
被告甲○○應給付原告如附表一所示之本金、利息及違約金。
訴訟費用新台幣玖萬玖仟陸佰零肆元由被告甲○○負擔，或由被
告戊○○、丁○○、己○○、丙○○在繼承被繼承人林金田之財
產範圍內連帶負擔。
    事實及理由
一、原告主張：訴外人林金田於民國93年2 月9 日邀同被告甲○○向伊借款，而未依約清償之明細情形如附表二所示，嗣林
    金田於95年9 月22日死亡，經核算結果，尚有如附表一所示
    金額未為清償。嗣其繼承人即被告戊○○、丁○○、己○○
    、丙○○均辦理限定繼承，其等應於限定繼承林金田之財產
    範圍內負清償責任。至被告甲○○既為林金田上開借款之連
    帶保證人，依法自應負連帶清償之責任等情。爰依消費借貸
    及繼承之法律關係提起本訴，並聲明：(一)被告戊○○、丁○○、己○○、丙○○應連帶給付如附表一所示之本金、利息
    及違約金；(二)被告甲○○應給付如附表一所示之本金、利息
    及違約金。
二、被告則以：對於原告主張前開借款及嗣後未依約清償等事實
    ，均不爭執，惟被告甲○○業已辦理限定繼承，效力應及於
    被告戊○○、丁○○、己○○、丙○○等語為辯，並聲明：
    原告之訴駁回。
三、按稱消費借貸者，謂當事人一方移轉金錢或其他代替物之所
    有權於他方，而約定他方以種類、品質、數量相同之物返還
    之契約；借用人應於約定期限內，返還與借用物種類、品質
    、數量相同之物；遲延之債務，以支付金錢為標的者，債權
    人得請求依法定利率計算之遲延利息。但約定利率較高者，
    仍從其約定利率；另當事人得約定債務人不履行債務時，應
    支付違約金，民法第474 條、第478 條、第233 條第1 項及
    第250 條第1 項分別定有明文。次按，數人負同一債務，明
    示對於債權人各負全部給付之責任者，為連帶債務，民法第
    272 條第1 項已有明文，而所謂連帶保證債務，係指保證人
    與主債務人負同一債務，對於債權人各負全部給付之責任者
    而言（最高法院45年台上字第1426號判例意旨參照）；而連
    帶債務人之債權人，得對於債務人中之一人或數人，或其全
    體，同時或先後請求全部或一部之給付，且連帶債務未全部
    履行前，全體債務人仍負連帶責任；又保證債務，除契約另
    有訂定外，包含主債務之利息、違約金、損害賠償及其他從
    屬於主債務之負擔，民法第273 條及第740 條亦著有明文在
    案。再按，繼承人對於被繼承人之債務，負連帶責任；繼承
    人得限定以因繼承所得之遺產，償還被繼承人之債務；繼承
    人有數人，其中一人主張為前項限定之繼承時，其他繼承人
    視為同為限定之繼承；又繼承人得拋棄其繼承權，此觀民法
    第11 53 條第1 項、第1154條第1 、2 項、第1174條之規定
    自明。
四、原告主張之上揭事實，業據其提出借據、利率查詢列印單、
    臺灣屏東地方法院96年6 月1 日屏院惠家協字第0960012036
    號函及戶籍謄本為證，復為被告等人所不爭執；被告戊○○
    、丁○○、己○○、丙○○之被繼承人林金田既確有向原告
    借款，並仍有如附表一所示之金額尚未清償，依前開條文之
    規定，本應對原告負清償借款之責任，惟其既已死亡，而被
    告戊○○、丁○○、己○○、丙○○均為其繼承人，並因繼
    承人之一之被告甲○○辦理限定繼承，依前揭民法第1154條
    第2 項規定，亦同為限定繼承，是其等僅需就因繼承所得之
    財產範圍內清償債務。至被告甲○○既為林金田之連帶保證
    人，則其依連帶保證關係，就主債務人林金田所負債務對於
    原告自負有全部給付之責任。
五、綜上所述，原告依消費借貸、連帶保證及繼承之法律關係，
    請求被告戊○○、丁○○、己○○、丙○○應於繼承林金田
    之財產範圍內，連帶給付如附表一所示之本金、利息及違約
    金；請求被告甲○○給付如附表一所示之本金、利息及違約
    金，均有理由，應予准許。
六、本件為原告全部勝訴之判決，第一審之裁判費新台幣99,604
    元，應由被告甲○○負擔，或由被告戊○○、丁○○、己○○、丙○○在繼承林金田之財產範圍內連帶負擔。
據上論結，本件原告之訴為有理由，依民事訴訟法第78條、第85
條第2 項、第87條第1 項，判決如主文。
中    華    民    國    97    年    10    月    28    日
                  民事第六庭  法  官  李育信
上為正本係照原本作成。
如不服本判決，應於送達後20日內，向本院提出上訴狀並表明上
訴理由，如於本判決宣示後送達前提起上訴者，應於判決送達後
10日內補提上訴理由書（須附繕本）。
中    華    民    國    97    年    10    月    28    日
                              書記官  林玉珊
┌──────────────────────────────────────────────────┐
│附表一：97年度重訴字第171號，合計9,959,232元                                                        │
├──┬──────┬─────┬──────┬────────┬──────────────────┤
│編號│應給付金額  │利息起算日│利      率  │違約金起算日    │違約金計算方式                      │
├──┼──────┼─────┼──────┼────────┼──────────────────┤
│001 │9,959,232元 │95.09.10  │年息4.59%   │95.10.11        │逾期清償在6 個月以內，按左開利率10% │
│    │            │          │            │                │，逾期清償在6 個月以上，其超過6 個月│
│    │            │          │            │                │部分，按左開利率20%                 │
└──┴──────┴─────┴──────┴────────┴──────────────────┘
┌──────────────────────────────────────────────────┐
│附表二：97年度重訴字第171號之借款明細                                                               │
├──┬──────┬─────┬─────┬─────┬───────┬────────┬─────┤
│編號│借  款  人  │連帶保證人│借款金額  │借款期間  │約定利息      │約定違約金      │最後繳息日│
├──┼──────┼─────┼─────┼─────┼───────┼────────┼─────┤
│001 │林金田      │甲○○    │11,000,000│93.02.09~ │自借款日起至第│逾期清償在6 個月│95.09.09  │
│    │            │          │元        │113.02.09 │12個月止，按年│以內，按左列利率│          │
│    │            │          │          │，自93年2 │息3%固定計息，│10% ，逾期清償在│          │
│    │            │          │          │月9 日起，│自第13個月起至│6 個月以上，其超│          │
│    │            │          │          │每1 個月為│到期日止，按原│過6 個月部分，按│          │
│    │            │          │          │1 期，共分│告公告定儲利率│左列利率20% 計算│          │
│    │            │          │          │24期，按期│指數加年息2.43│                │          │
│    │            │          │          │於當月9 日│% 計息，並隨原│                │          │
│    │            │          │          │平均攤還本│告定儲利率機動│                │          │
│    │            │          │          │息。      │調整（本件違約│                │          │
│    │            │          │          │          │時之利率為2.16│                │          │
│    │            │          │          │          │%，加計2.43%後│                │          │
│    │            │          │          │          │為4.59%）     │                │          │
└──┴──────┴─────┴─────┴─────┴───────┴────────┴─────┘


司法院資訊處製作；財團法人民間司法改革基金會備份。
